【裁判字號】    99,再易,23
【裁判日期】    990811
【裁判案由】    損害賠償
【裁判全文】
臺灣高等法院高雄分院民事判決          99年度再易字第23號
再審原告  甲○○
再審被告  乙○○○
上列當事人間因請求損害賠償事件，再審原告對於民國99年5月2
6日本院99年度訴易字第3號確定判決，提起再審之訴，本院判決
如下：
    主  文
再審之訴駁回。
再審訴訟費用由再審原告負擔。
    事 實 及 理 由
一、再審之訴顯無再審理由者，得不經言詞辯論，以判決駁回之
    ，民事訴訟法第502條第2項定有明文。
二、再審原告主張略以：再審被告於前程序主張伊係受李蘭邀同
    參與搬運詐騙集團所得贓款，惟搬運與寄藏、牙保，同屬在
    他人犯罪完成後所為之行為，性質上難認為與該他人共同侵
    害被害人權利，故搬運贓物之人與實施竊盜或欺騙之人不構
    成共同侵權行為，原確定判決竟認伊與詐騙集團成員對再審
    被告構成共同侵權行為，其適用法規顯有違誤。且伊提供系
    爭帳戶予綽號李蘭之大陸人士使用，係供向李蘭購買海產之
    台灣人士匯款之用，伊並未與王鈞麟、顏志場、柯清海、林
    志城等人共同向再審被告詐騙，此由系爭帳戶交易資料明細
    中經常有大額匯入款項，而除自然人匯入外，尚有多筆以法
    人或商號名稱匯入，外觀上顯示伊所提供之王錫周帳戶之交
    易資料應係商業交易之正常往來，且匯款人當中之許順利及
    陳阿和於刑案審理中到庭陳述以自身帳戶匯入系爭帳戶之匯
    款詳情，則系爭帳戶若係供搬運贓款躲避犯罪追查之用，匯
    款人如何會以自身戶名之帳戶為之，且許順利與何水發亦證
    述因向大陸或香港地區購買魚貨而以系爭帳戶匯入貨款，顯
    無從認定伊已明知匯入系爭帳戶之款項為詐騙集團所得之贓
    款，縱若李蘭另行接受詐騙集團委託而搬運贓款，伊顯亦在
    不知情之情況下，遭利用為犯罪工具，無從因匯款之因由、
    過程及模式，而認識到李蘭有利用該帳戶搬運重大犯罪所得
    財物之情形，確定判決認伊提供帳戶供李蘭使用，係有參與
    該詐騙集團而為任務分工，其認定亦違反經驗法則，亦屬適
    用法規錯誤。爰提起再審之訴，求為判決：(一)本院99年訴易
    字第3 號民事確定判決廢棄。(二)上開廢棄部分，再審被告在
    前程序之訴駁回。
二、按民事訴訟法第496 條第1 項第1 款所謂適用法規顯有錯誤
    ，係指確定判決所適用之法規顯然不合於法律規定，或與現
    尚有效之判例、解釋顯然違反者而言。若事實審法院認定事
    實錯誤，調查證據欠周或判決不備理由等情形，究與適用法
    規顯有錯誤有別，當事人不得據以提起再審之訴。經查：本
    院99年訴易字第3 號請求損害賠償事件經審理後，依再審原
    告及前程序共同被告林志城、王鈞麟於刑案中之陳述，及警
    方查獲之帳冊、存款憑條，暨刑事卷所附系爭帳戶往來明細
    表等各項證據，認定再審原告與王鈞麟、林志城等人雖互不
    認識，惟均受大陸地區不詳姓名者之指示，將詐騙款項匯至
    再審原告等人帳戶，渠等同屬詐騙集團之成員，而為不同之
    分工，並認定再審原告之夫王錫周之證詞有瑕疵而不足採信
    ，證人何水發、許順利等人之證詞不能證明再審原告出借帳
    戶係供李蘭之客戶匯款使用，且綜合各項證據，認定再審原
    告明知林志城所匯之款項係詐騙所得之贓款，仍同意將帳戶
    提供詐騙集團匯款使用，再審原告與詐騙集團成員間互為任
    務分工，應有犯意聯絡及行為分擔，構成共同詐欺取財行為
    ，應負共同侵權行為責任，乃事實審法院認定事實、取捨證
    據職權之行使，上該事實之認定與真實有無出入，與適用法
    規有無錯誤有別。再審原告執前詞主張確定判決有適用法規
    顯有錯誤之再審事由，並無可取，其據以提起本件再審之訴
    ，顯無理由，爰不經言詞辯論，逕以判決駁回之。
三、據上論結，本件再審之訴為無理由，依民事訴訟法第502 第
    2 項、第78條、第85條第1 項前段，判決如主文。
中    華    民    國    99    年    8     月    11    日
                            民事第六庭
                                審判長法官  許明進
                                法      官  李炫德
                                法      官  徐文祥
以上正本證明與原本無異。
本件不得上訴。
中    華    民    國    99    年    8     月    11    日
                                書  記  官  梁雅華

司法院資訊處製作；財團法人民間司法改革基金會備份。
